【裁判字號】    89,訴,1216
【裁判日期】    900621
【裁判案由】    偽造文書等
【裁判全文】
臺灣彰化地方法院刑事判決                        八十九年度訴字第一二一六號
    公  訴  人  臺灣彰化地方法院檢察署檢察官
    被      告  丁○○
                乙○○
                戊○○
右列被告等因偽造文書等案件，經檢察官提起公訴（八十九年度偵字第五八四四號）
，本院判決如左：
    主      文
丁○○、乙○○、戊○○均無罪。
    理      由
一、公訴意旨略以：被告丁○○、乙○○、戊○○基於共同犯意聯絡，於民國八十七
    年三月間，由被告丁○○盜刻被害人甲○○印章，以甲○○名義為股東，於同年
    三月二十三日及七月十三日蓋用在普泰興業有限公司（下稱普泰公司）章程及修
    正章程上，向台灣省政府建設廳辦理該公司設立登記及增資變更登記，而由該廳
    承辦公務員於同年四月十日及七月二十三日登載於公司設立及變更登記事項卡上
    ，致生損害於該廳及甲○○。因認被告三人涉有刑法第二百十六條、第二百十條
    之行使偽造私文書罪、第二百十四條使公務員登載不實罪、公司法第九條第一項
    之罪嫌等語。
二、按犯罪事實應依證據認定之，無證據不得推定其犯罪事實；又不能證明被告犯罪
    者，應諭知無罪之判決，刑事訴訟法第一百五十四條、第三百零一條第一項分別
    定有明文。而刑事訴訟法上所謂認定犯罪事實之證據，係指足以認定被告確有犯
    罪行為之積極證據而言，該項證據自須適合於被告犯罪事實之認定，始得採為斷
    罪資料，最高法院二十九年上字第三一０五號著有判例。又認定犯罪事實所憑之
    證據，無論係直接證據或間接證據，其為訴訟上之證明，須於通常一般之人均不
    致有所懷疑，而得確信其為真實之程度者，始得據為有罪之認定，倘其證明尚未
    達到此一程度，而有合理之懷疑存在，復無其他調查途徑可尋，法院即應為無罪
    之判決，最高法院七十六年台上字第四九八六號判例足資參照。
三、公訴人認被告等涉有右揭犯行，無非係以被害人甲○○否認曾經事先同意被告丁○○使用其名義，並有公司設立登記及增資變更登記資料，為其主要論據。訊據
    被告丁○○、乙○○、戊○○均堅決否認有何公訴人所指之犯行，被告丁○○辯
    稱：普泰公司成立前，伊曾經向被害人甲○○表示借用名義入股一事，當時甲○○確實表示同意，並同時交付印章及身分證影本供伊辦理相關入股事宜，其後甲○○還再三詢問有無問題，至於甲○○委託伊申辦電話之時間係在公司成立之後
    ，交付資料亦為甲○○之身分證正本，時間與本件事實相去甚遠，交付物品亦有
    所差異，伊自無可能將委辦電話之文件用以辦理入股登記等語。訊據被告乙○○
    、戊○○則辯稱：伊等平日均以「阿順」名義稱呼被告丁○○，並不知其本名，
    是以對於被告丁○○使用被害人甲○○名義入股乙節並無所悉，且公司成立前僅
    知被告丁○○確有實際出資，至於申辦公司登記事項則均委由會計師處理，伊等
    並未一一核對身分證影本與本人是否相符，對於被害人甲○○與被告丁○○間之
    糾紛均不清楚等語。
四、經查：
（一）被告丁○○確實持有被害人甲○○之身分證影本，並據以辦理普泰公司設立登
      記等情，有該公司登記資料附卷可稽，並經證人即實際受託承辦登記事宜之丙○○會計師到庭證述明確；而經本院當庭提示卷附公司設立登記、變更登記、
      公司章程等文件上所留存之「甲○○」印文，交予被害人甲○○指認結果，亦
      表示並不確定該印文是否為其所有，是被害人所為指訴既非明確，要難資為論
      斷被告三人犯罪事實之依憑，公訴人遽指被告丁○○盜刻印章，恐嫌無據。則
      被告丁○○辯稱：被害人甲○○同意伊使用名義後，並將身分證影本及印章交
      伊辦理登記等語，難謂顯與事實相違，應非子虛，尚值採信。
（二）而被害人甲○○雖陳稱：係將身分證影本交予被告丁○○辦理市內電話申裝事
      宜，與公司設立登記無涉等語，然依卷附公司設立登記資料所示，被告丁○○
      至遲於八十七年三月二十三日簽訂公司章程時，即已取得被害人甲○○之印章
      及身分證影本等資料，而被害人甲○○申辦0000000號市內電話之日期
      ，係八十七年八月二十日，此有中華電信股份有限公司台灣中區電信分公司函
      附之市內電話業務申請書在卷可按。倘被害人甲○○於八十七年二、三月間即
      已委託被告丁○○申裝電話，衡情自當催促受託人迅速為其辦理，豈有任由被
      告丁○○怠放將近半年後，始完成該項委託任務之理？足認被害人要求被告丁○○代辦電話申裝事宜之時間，應係相距辦妥前揭電話裝機日期不遠之時，而
      與其早於普泰公司設立登記前提供上開證件交予被告丁○○一事無涉。
（三）又身分證影本乃申辦各項電信、金融業務之重要文件，通常情形亦得替代原本
      使用，重要程度實與身分證原本無異，是依一般交易經驗常情，所有人如將該
      等證件交付他人委辦處理後，均會要求受託人按時返還，以免流入他人之手而
      另為非法用途。本件被害人甲○○交付自己身分證影本之目的，如係專為申辦
      電話之用，亦應於事畢主動要求被告丁○○返還該等證件，尤以被害人甲○○
      於本院訊問時又表示該市內電話最後係由伊自行攜帶印章前往電信機構辦理，
      則被告丁○○更無占有該項證件之必要，被害人自當積極取回。乃被害人甲○○竟於其所稱之委託目的消滅後，仍任由被告丁○○繼續持有該身分證影本，
      則其交付之始是否單純僅為申辦電話之目的？實非無疑，尚難遽信。
（四）再者，有限公司之成立首重資本匯集，並以公司實收資本作為對外交易金額之
      實質擔保，而非以股東個人財產、信用資為依憑，是以較不重視個人股東之資
      力情形，股東彼此間亦非必然熟識，此乃公司法學說上「資合公司」之特性所
      在。是以被告乙○○、戊○○辯稱對於被告丁○○之本名為何並未深究，僅知
      其有確實出資入股，其餘事項則未過問等語，似非無由，尚屬可採。況被告丁○○平日皆以「阿順」之外號與人交往，該稱呼與其本名「丁○○」及被害人
      姓名之「甲○○」均不相符，旁人亦難遽為分辨何者為是，又何能期待被告乙○○、戊○○二人對此瞭若指掌？又被告丁○○應係取得被害人甲○○同意而
      使用名義乙節，業如前述，則被告丁○○就此部分既非涉及不法，登記事項亦
      與實情相符，被告乙○○、戊○○二人自無與其共同從事犯罪行為之可言。
    綜上所述，被告丁○○、乙○○、戊○○前揭所辯均非無據，堪可憑採。此外，
    復查無其他積極證據足認被告三人確有公訴人所指之犯行，渠等犯罪事實要屬不
    能證明，揆諸首揭法條及判例意旨，應諭知無罪之判決。
據上論斷，應依刑事訴訟法第三百零一條第一項，判決如主文。
本案經檢察官吳怡盈到庭執行職務。
中        華        民        國      九十    年    六    月   二十一   日
                                臺灣彰化地方法院刑事第三庭
                                      法      官  高  文  崇
右正本證明與原本無異。
如不服本判決，應於判決送達後十日內向本院提出上訴狀( 須附繕本 )。
告訴人或被害人對於判決如有不服具備理由請求檢察官上訴者，其上訴期間之計算係
以檢察官收受判決正本之日期為準。
                                      法院書記官  楊  筱  惠
中        華        民        國      九十    年    六    月   二十六   日


司法院資訊處製作；財團法人民間司法改革基金會備份。
